【裁判字號】    99,交聲,2053
【裁判日期】    990528
【裁判案由】    聲明異議
【裁判全文】
臺灣臺中地方法院交通事件裁定        99年度交聲字第2053號
原處分機關  交通部公路總局臺中區監理所
異  議  人
即受處分人  甲○○
上列受處分人因違反道路交通管理處罰條例案件，對於交通部公
路總局臺中區監理所九十九年五月十一日所為之裁決（中監違字
第裁六○－ＧＦ0000000號裁決書），聲明異議，本院裁
定如下：
    主    文
原處分關於吊扣駕駛執照拾貳個月部分撤銷。
甲○○自用小客車駕駛人駕駛汽車，經測定酒精濃度超過規定標
準，吊扣小型車普通駕駛執照壹年。
    理    由
一、原處分機關【即交通部公路總局臺中區監理所】係以：異議
    人即受處分人甲○○（下稱受處分人）駕駛車號Ｚ六－六七
    二二號自用小客車，於民國九十九年二月十四日六時十九分
    許，在臺中市○○路○段六九之二九號前處，經警測得其呼
    氣酒精濃度達每公升○點七一毫克之違規行為，經臺中市警
    察局第五分局依違反道路交通管理處罰條例第三十五條第一
    項第一款舉發。原處分機關於九十九年五月十一日以中監違
    字第裁六○－ＧＦ0000000號裁決書處吊扣駕駛執照
    十二個月，施以道安講習。另查本案刑事公共危險罪判處有
    期徒刑，依行政罰法第二十六條規定，本行政罰鍰免予執行
    等語。
二、聲明異議意旨略以：本案受處分人因酒駕需被吊扣駕照，但
    受處分人之駕駛執照種類為普通大貨車，本案受處分財係駕
    駛自用小客車酒駕違規，若吊扣普通大貨車駕駛執照，將對
    受處分之生計有甚大影響，爰此，提起聲明異議，請求免於
    吊扣本人之普通大貨車駕駛執照，並准予吊扣自用小客車駕
    駛執照等語。
三、按汽車駕駛人飲用酒類或其他類似物後，其吐氣所含酒精濃
    度超過每公升○點二五毫克，不得駕車；駕駛汽車經測試檢
    定酒精濃度超過標準，處汽車駕駛人罰鍰一萬五千元以上六
    萬元以下，並當場移置保管該汽車及吊扣駕駛執照一年，道
    路交通安全規則第一百十四條第二款、道路交通管理處罰條
    例第三十五條第一項第一款分別定有明文。經查：
  (一)按道路交通管理處罰條例第六十八條業於九十四年十二月十
    四日修正，並自九十五年三月一日施行，修正前之道路交通
    管理處罰條例第六十八條規定：「汽車駕駛人，因違反本條
    例及道路交通安全規則之規定，受【吊扣或】吊銷駕駛執照
    處分時，【吊扣或】吊銷其持有各級車類之駕駛執照。」而
    修正後之道路交通管理處罰條例第六十八條規定：「汽車駕
    駛人，因違反本條例及道路交通安全規則之規定，受吊銷駕
    駛執照處分時，吊銷其持有各級車類之駕駛執照。」查，該
    條文修正前，其原提案修正條文為：「汽、機車駕駛人，因
    違反本條例及道路交通安全規則之規定，受【吊扣或吊銷】
    駕駛執照處分時，【吊扣或吊銷】其違法或違規當時所駕駛
    車輛之駕駛執照。」立法理由略以：「原條文將違法或違規
    駕駛人所持有各級車類之駕駛執照一併吊扣或吊銷，失之過
    酷，影響人民工作及生活甚鉅，爰修正之」等語，是以其立
    法意旨在於違規行為對道路交通秩序之維持及道路交通安全
    已生較大之影響，故規定吊扣或吊銷其持有各級車類之駕駛
    執照，以限制其繼續駕車行駛道路之權利，其係屬駕駛行為
    之限制，並不因所持駕駛執照種類不同而有所差異。而最後
    通過之修正條文，係將道路交通管理處罰條例第六十八條原
    有條文中之【吊扣或】三字刪除各情，有立法院交通委員會
    九十四年十月五日臺立交字第○九四二四○○一五三號函附
    道路交通管理處罰條例第六十八條審查報告可參（參見立法
    院公報第九十四卷第七十期第一三五至一三八頁）。則參照
    上開立法理由及立法經過，依修正後之條文，按上開規定受
    【吊銷駕照】處分者，仍維持吊銷其持有各級車類之駕駛執
    照，至於受【吊扣駕照】處分者，則僅【吊扣】其違法或違
    規當時所駕駛車輛之駕駛執照，不再吊扣其持有各級車類之
    駕駛執照。
  (二)本件受處分人前前揭時地，因駕駛前開自用小客車經警測得
    其呼氣酒精濃度達每公升○點七一毫克之違規等情，為受處
    分人所共認，並有臺中市警察局舉發違反道路交通管理事件
    通知單、原處分機關裁決書及本院九十九年度豐交簡字第一
    六三號刑事簡易判決書附卷可稽，堪認屬實。本件受處分人
    上開違規行為係發生於九十九年二月十四日，自應適用前開
    修正施行之道路交通管理處罰條例第六十八條規定。且前開
    修正施行之道路交通管理處罰條例第六十八條之規定，既將
    【吊扣】等字刪除，是依上開說明，受處分人受吊扣駕駛執
    照處分時，自不得再吊扣其持有各級車類之駕駛執照，故原
    處分機關於作成吊扣駕駛執照處分時，應就行為人所應吊扣
    之駕駛執照種類予以限定，始符合依法行政原則。而受處分
    人為本件違規行為時，係駕駛自用小客車一節，有上開舉發
    通知單附卷可憑，揆諸前開說明，應吊扣其小型車普通駕駛
    執照，自不能越級限制其駕駛普通大貨車之權利。至公路監
    理機關於實務上僅逐級核發給汽車駕駛人一張汽車駕駛執照
    ，致持有高級車類駕駛執照之汽車駕駛人駕駛低級車種違規
    酒駕，而須吊扣低級車類駕駛執照時，產生執行技術層面之
    困難，惟行政機關本應因應法令之變更，而精進其行政執行
    成效，斷不得因執行技術層面之困難，為求行政上之便利而
    置相關法令於不顧，甚或逾越比例原則，逕為吊扣其持有各
    級車類之駕駛執照，致侵害人民之工作權，此等如何為適當
    之處分及執行方式之問題，委應由行政機關設法解決，不能
    據此要求人民容忍該不利益，應併此敘明（臺灣高等法院臺
    中分院九十八年度交抗字第六八九號、九十七年度交抗字第
    七九七號裁定意旨參照）。
四、綜上所述，原處分機關逕為吊扣普通大貨車駕駛執照十二個
    月之處分，難認允當，本件聲明異議為有理由，應由本院將
    原處分關於吊扣普通大貨車駕駛執照十二個月部分撤銷，並
    就該撤銷部分改諭知如主文第二項所示之處分。至原處分機
    關另裁處受處分人施以道安講習部分，於法並無違背，且依
    受處分人聲明異議意旨，亦僅就原處分機關所處吊扣駕照部
    分異議，此部分之處分自非屬本院應予審究之範圍，併此敘
    明。
據上論斷，應依道路交通管理處罰條例第八十七條第二項，道路
交通案件處理辦法第二十條前段，裁定如主文。
中    華    民    國    99    年    5     月    28    日
                  交通法庭  法  官  何世全
以上正本證明與原本無異。
如不服本裁定應於送達後5日內向本院提出抗告狀。
                            書記官  陳建分
中    華    民    國    99    年    5     月    28    日

司法院資訊處製作；財團法人民間司法改革基金會備份。
